【裁判字號】    97,交聲,2009
【裁判日期】    970808
【裁判案由】    交管條例聲異
【裁判全文】
臺灣板橋地方法院交通事件裁定        97年度交聲字第2009號
原處分機關  交通部公路總局臺北區監理所板橋監理站
異  議  人
即受處分人  甲○○
上列受處分人因違反道路交通管理處罰條例案件，對於交通部公
路總局臺北區監理所板橋監理站民國97年7 月25日所為之板監裁
字裁41－C00000000 號處分（原舉發通知單：北縣警交字第C000
00000 號），聲明異議，本院裁定如下：
    主  文
異議駁回。
    理  由
一、按汽車駕駛人駕駛汽車，應遵守道路交通標誌、標線、號誌
    之指示，並服從交通指揮人員之指揮，道路交通安全規則第
    90條定有明文；至所謂「號誌」，係指管制道路交通，表示
    行進、注意、停止，而以手勢、光色、音響、文字等指示之
    訊號，道路交通管理處罰條例第3 條第7 款亦有明定。次按
    汽車駕駛人，行經有燈光號誌管制之交岔路口闖紅燈者，處
    新臺幣1,800 元以上5,400 元以下罰鍰，並記違規點數3 點
    ，道路交通管理處罰條例第53條第1 項、第63條第1 項第3
    款分別定有明文。所謂闖紅燈，係指車輛面對圓形紅燈時，
    仍逕予穿越路口至銜接路段，不論左轉、直行或迴轉，均屬
    闖紅燈之行為。
二、原處分意旨以：異議人即受處分人甲○○騎乘車號：N57－
    198 號普通重型機車，於民國（下同）97年6 月13日10時30
    分許，行經臺北縣中和市○○路與安和路口，因有「駕車行
    經有燈光號誌管制之交岔路口闖紅燈（直行）」此一違規，
    為執勤之臺北縣政府警察局中和分局安平派出所員警發現後
    當場攔停，並告知異議人有上揭違規事實後，經該執勤員警
    以異議人違反道路交通管理處罰條例第53條第1 項闖紅燈（
    直行）之規定，當場填單舉發，其上載明應到案日期為97年
    7 月12日前，應到案處所係板橋監理站（即本件原處分機關
    ）。上述交通違規案經移送原處分機關即交通部公路總局臺
    北區監理所板橋監理站，異議人因不服前開舉發違規，於97
    年6 月26日向原處分機關提出申述，經原處分機關函請原舉
    發機關再行查明結果，因認異議人確有首揭「駕車行經有燈
    光號誌管制之交岔路口闖紅燈（直行）」之違規事實，爰依
    道路交通管理處罰條例第53條第1 項規定，裁處罰鍰新臺幣
    （下同）1,800 元，並依同條例第63條第1 項第3 款記違規
    點數3 點之處分。
三、異議人聲明意旨則稱：伊於景安路和安和路口，紅燈轉綠直
    行；該處兩平行之紅綠燈並不一致，當時秒差約3 秒，因而
    遭舉發，實為交通號誌燈之調控失當所致，懇請申訴，並有
    伊前於監理所申訴時所提舉證照片可憑云云。
四、經查：
(一)、異議人即受處分人甲○○有於97年6 月13日10時30分許，騎
    乘車號：N57－198號普通重機車，在設置有燈光號誌管制之
    臺北縣中和市○○路與安和路之交岔路口，因闖紅燈（直行
    ）之違規行為，經執勤之臺北縣政府警察局中和分局安平派
    出所員警發現後當場予以攔停，嗣為警告知異議人有上揭違
    規事實，當場填製臺北縣政府警察局北縣警交字第C0000000
    0 號舉發違反道路交通管理事件通知單（下稱舉發通知單）
    予以舉發，並將該舉發通知單通知聯交付異議人簽名收受，
    有前述舉發通知單通知聯影本1 紙在卷可據，且異議人於聲
    明異議狀內，就其有於如上時、地，為警當場攔停並告知其
    有闖紅燈（直行）之違規行為後填單舉發，嗣將舉發通知單
    通知聯交付異議人簽收等經過情形，亦陳明屬實無訛。是異
    議人確有前揭為警當場攔停並填單舉發闖紅燈（直行）之違
    規事實一情，足信為真實。
(二)、異議人因不服上開舉發違規，向原處分機關提出申述，並提
    出自行拍攝本件違規地點前後道路暨設置燈光管制號誌全景
    之相片4 幀供佐（此參本院卷附97年6 月26日交通違規案件
    陳述書及聲明異議狀附件）。嗣經原處分機關檢附異議人所
    提上開陳述書、通知單影本及舉證相片4 幀，函請原舉發機
    關再行查明結果，為臺北縣政府警察局中和分局以97年7 月
    16日北縣警中申字第0970038266號函復以：「……說明：…
    二、查本分局員警於97年06月13日10時30分在中和市○○路
    、安和路口，攔停舉發劉  君騎乘N57－198號普重機車闖紅
    燈（北縣警交字第C00000000 號）違規案。經舉發員警表示
    ：劉  君騎乘N57－198號普重機車，沿景安路往永和方向行
    駛，於上述時、地遇紅燈未停逕闖直行，為警目賭攔停舉發
    屬實」等意旨明確在卷，復參據原舉發員警就本件交通違規
    舉發經歷所為查覆內容，其詳述以：其係擔服97年06月13日
    10時至12時巡邏勤務，而於10時30分景安、安和路口停等紅
    燈時，因見對向（景安、安和路口）有一車號：N57－198號
    之重機車由景安路往永和方向紅燈直行，故上前盤查並依違
    規事實舉發；另景安、安和路口景安路上（往南勢角方向）
    確有2 個號誌，但行為人行車方向所遵循之號誌僅有1 個，
    當時其正於景安、安和路口停等紅燈，確定行為人違規等語
    ，且提出繪製有關本件違規地點前後道路與燈光管制號誌設
    置情形，暨異議人駕駛行向、經警舉發位置之示意圖1 件為
    憑，而翔實說明本件交通違規舉發歷程，此有前揭函文、申
    訴理由查詢表與示意圖等均在卷足稽。據上所述，堪認原舉
    發員警係在場目賭異議人有首開「駕車行經有燈光號誌管制
    之交岔路口闖紅燈（直行）」之交通違規，乃將異議人攔停
    ，經告知異議人有前揭違規事實後，當場填單舉發，並將該
    舉發通知單通知聯交予異議人簽名收受之，故本案原舉發員
    警所為如上當場舉發之程序，自屬完備、合法。
(三)、其次，異議人於97年6 月13日10時30分許，騎乘車號：N57
    －198 號普重機車，行經臺北縣中和市○○路與安和路口時
    ，該路段係設有燈光號誌管制之交岔路口，此為異議人所明
    知，並有其自行提出之舉證相片4 幀可佐，是依首揭規定，
    異議人即有遵守該交岔路口所設燈光管制號誌之指示行駛之
    義務。又，依異議人提出有關本案舉發違規地點（臺北縣中
    和市○○路、安和路口）之前後道路及所設燈光管制號誌全
    景照片4 幀詳細觀察參析，足悉異議人本件違規地點設有一
    燈光管制號誌，另景安路往南勢角方向之景安路與景新街此
    一交岔路口，亦設置有燈光管制號誌以供來往人、車遵循通
    行所用。質言之，本件違規地點前後道路及燈光管制號誌設
    置情形，實為「景安路與安和路之交岔路口」、「景安路與
    景新街之交岔路口」等二處燈光管制號誌，自非如異議人陳
    稱：伊於景安路及安和路口，該處兩平行之紅綠燈並不一致
    ，秒差約3 秒等情節。再，依異議人上開舉證相片所示，景
    安路與安和路之交岔路口所設燈光號誌，屬管制燈號（即禁
    止通行，不得超越停止線或進入路口之圓形紅燈、准許車輛
    直行及左、右轉之圓形綠燈，與用以警告車輛駕駛人及行人
    ，表示紅色燈號即將顯示，屆時將失去通行路權之圓形黃燈
    ）正常交互更迭狀態，則異議人行駛至景安路與安和路口，
    既得以清楚觀看其駕駛行向所面對之管制燈光號誌，即應依
    法遵守該號誌之指示通行，詎異議人竟不依燈號指示，逕自
    闖越紅燈直行，自屬違反前揭所定行政法上義務之行為，甚
    明。第以，原舉發員警於本件違規時、地停等紅燈，並非行
    進中情形，又其所在位置與異議人駕乘N57－198號普重機車
    之行向，兩者為對向狀態，是原舉發員警對於異議人有無確
    實依據景安路與安和路口所設燈光管制號誌通行往來情事，
    以肉眼觀察方式即清晰可辨，要無誤認、誤判虞慮。從而，
    異議人騎乘N57－198號普重機車，於首開時、地，行經景安
    路與安和路之交岔路口時，遇紅燈，竟未依號誌指示停等，
    逕自直行，自屬有闖越紅燈之違規事實，甚為明確。
(四)、本院復審酌異議人自承其有為警填單舉發本件交通違規情節
    ，核與原舉發機關再行查明後函復本案舉發違規經歷，兩者
    均屬一致；繼以，本件原舉發員警係依法在旨揭時、地執行
    巡邏勤務，而於停等紅燈之際，偶然親眼目賭異議人前開闖
    越紅燈直行情事，其與異議人素不相識，亦無任何仇隙怨懟
    ，衡情並無任意虛詞構陷異議人之理；再，原舉發員警於依
    法執行職務時，親見異議人騎乘車號：N57－198號普重機車
    違規紅燈直行，即當場予以攔停，並告知異議人有如上交通
    違規後填單舉發一節，核與舉發通知單所載違規事實相符，
    且與卷內其他客觀證據暨異議人自行提出本件違規地點前後
    道路暨所設燈光管制號誌全景照片4 幀，互核均無齟齬，亦
    未有何違背一般經驗或論理法則之情形，均詳如前述；異議
    人則未提出證據證明原舉發員警有何虛捏事實違法舉發情事
    。準此，原舉發員警所為首揭舉發異議人有闖紅燈之交通違
    規，堪信為真實。故而，異議人於旨揭時、地，有首述「駕
    車行經有燈光號誌管制之交岔路口闖紅燈」此一違規事實，
    至堪認定。
(五)、綜據前論，本件違規事證明確，原處分機關因據裁處異議人
    罰鍰1,800 元，並依同條例第63條第1 項第3 款記違規點數
    3 點之處分，核無違法或不當，本件異議無理由，應予駁回
    。
據上論斷，應依道路交通案件處理辦法第19條，裁定如主文。
中    華    民    國    97    年    8     月    8     日
                        交通法庭法  官  黎錦福
上列正本證明與原本無異。
如不服本裁定，應於裁定送達後5 日內敘明抗告理由，向本院提
出抗告狀。
                                書記官  蔡麗春
中    華    民    國    97    年    8     月    8     日


司法院資訊處製作；財團法人民間司法改革基金會備份。
